【裁判字號】    99,交聲更,11
【裁判日期】    990917
【裁判案由】    違反道路交通管理處罰條例
【裁判全文】
臺灣士林地方法院交通事件裁定        99年度交聲更字第11號
原處分機關  臺北市交通事件裁決所
異  議  人
即受處分人  甲○○
上列異議人即受處分人因違反道路交通管理處罰條例案件，對於
臺北市交通事件裁決所民國99年3 月17日所為之處分（原處分案
號：北市裁罰字第裁22-A01FC2878號）聲明異議，前經本院以99
年度交聲字第383 號裁定異議駁回，嗣經臺灣高等法院以99年度
交抗字第1147號裁定撤銷發回，本院更為裁定如下：
    主  文
原處分撤銷。
甲○○不罰。
    理  由
一、按法院受理交通事件，準用刑事訴訟法之規定，道路交通管
    理處罰條例第89條前段定有明文。又最高法院76年臺上字第
    4986號判例意旨揭示「認定犯罪事實所憑之證據，雖不以直
    接證據為限，間接證據亦包括在內。然而無論直接證據或間
    接證據，其得為訴訟上之證明者，須於通常一般之人均不致
    有所懷疑，而得確信其為真實之程度者，始得據為有罪之認
    定。倘其證明尚未達到此一程度，而有合理之懷疑存在，而
    無從使事實審法院得有罪之確信時，即應由法院為諭知被告
    無罪之判決。」於法院審理行為人違反道路交通管理處罰條
    例案件時，自有其適用。易言之，法院於審理行為人違反道
    路交通管理處罰條例案件，當踐行完畢調查證據程序後，為
    事實之認定時，如就原處分機關所認定之行為人違規事實仍
    有合理之懷疑，而無法百分之百確信行為人確有該當於道路
    交通管理處罰條例各該處罰條文之構成要件事實時，此際即
    應依訴訟上之待證事實「倘有懷疑，則從被告之利益作解釋
    」之證據法則，作對受處分人有利之認定。
二、原處分意旨略以：本件受處分人即異議人甲○○於民國99年
    1 月20日7 時35分許，駕駛車牌號碼9889-QL 號自用小客車
    ，行經臺北市○○區○○街2 段設有行車管制號誌之交岔路
    口處，經臺北市政府警察局北投分局永明派出所警員當場攔
    停舉發其有「闖紅燈」之違規，經原處分機關即臺北市交通
    事件裁決所依道路交通管理處罰條例第53條第1 項、第63條
    第1 項第3 款，裁處異議人罰鍰新臺幣（下同）2,700 元，
    並記違規點數3 點。
三、異議意旨略以：伊在7 時25分左右載送兩名幼兒上學途中，
    於綠燈時，通過路口，但隨即被員警攔停舉發闖紅燈，惟伊
    行進方向的號誌燈僅設置單面，因此警員不可能從攔查點方
    向看到伊行進方向的燈號，為此聲明不服等語。
四、本院調查結果：
    異議人駕駛前開自用小客車，於前揭時、地，行經有燈光號
    誌管制之交岔路口之事實，為異議人所自承。本件應審酌者
    ，乃異議人超過停止線時是否有違規闖紅燈之事實。經查：
(一)證人即舉發本件違規行為之員警蘇家豪固到庭結證（略以）
    ：當天伊站在東華街2 段300 巷口處值勤，該處之東華街2
    段為南往北單行道，伊值勤處距離本件舉發地點東華街2 段
    368 號之交岔路口約50至100 公尺。當時伊看見西安街2 段
    北向南方向之號誌已轉變為紅燈時，受處分人仍駕車由東華
    街2 段南向北方向行駛，越過停止線。由於當時西安街北向
    南與東華街南向北之號誌是同步的，因此伊推論受處分人闖
    紅燈等語（見本院99年度交聲第383 號卷第29頁至第32頁）
    。由此可知，證人蘇家豪係因看到附近『西安街北向南』之
    號誌為紅燈，而推測異議人行經『東華街2 段南往北』路口
    處，該處之燈光號誌已轉為紅燈，並據以認定異議人行經交
    岔路口闖紅燈之違規。
(二)惟查，本院至現場履勘員警當時目擊違規之位置及系爭路口
    號誌時相與運作情形，員警站立之處雖可看見西安街北向南
    之號誌，但因系爭東華街2 段南往北路口之號誌燈僅設置於
    南往北方向之單面（即北向南的位置並未設立），故於員警
    所站立之位置無法看到異議人行進方向之號誌燈（見本院卷
    第14至17頁）。
(三)本院復向臺北市交通管制工程處函詢系爭東華街與西安街路
    口號誌運作之情形，查知本件事發時即98年1 月20日上午7
    時至9 時，上揭東華街與西安街路口之綠燈係採同開設計，
    惟東華街路口綠燈秒數較西安街路口綠燈秒數長5 秒等情，
    此有臺北市交通管制工程處99年8 月20日北市交工控字第09
    932885900 號函在卷可稽（見本院卷第30頁），即附近西安
    街路口號誌轉為紅燈時，系爭東華街路口之號誌仍有5 秒為
    綠燈。參以證人蘇家豪於本院證稱西安街轉變為紅燈後1、2
    秒異議人才通停止線之情（見本院99年度交聲第383 號卷第
    30頁背面），益徵異議人在東華街交叉路口超過停止線之際
    ，該處號誌應仍為綠燈。可知，證人蘇家豪以附近之西安街
    路口號誌為紅燈而判斷異議人行經東華街口時之燈號必為紅
    燈，自有誤會，自不能以證人推測之證言來認定異議人有「
    駕車行經有燈光號誌管制之交岔路口闖紅燈」之違規。是處
    分機關認異議人有上開違規，尚乏積極證據。
五、綜上所述，本院因認異議人之異議為有理由，爰依法撤銷原
    處分，並另為異議人不罰之諭知，以資適法。
六、據上論斷，應依道路交通案件處理辦法第20條前段，裁定如
    主文。
中    華    民    國    99    年    9     月    17    日
                    交通法庭法  官  王梅英
以上正本證明與原本無異。
如不服本裁定，應於送達後5 日內，向本院提出抗告狀。
                            書記官  黃瓊芳
中    華    民    國    99    年    9     月    17    日

司法院資訊處製作；財團法人民間司法改革基金會備份。
